臺灣苗栗地方法院刑事判決　　　　　　　 93年度訴字第135號
公　訴　人　臺灣苗栗地方法院檢察署檢察官
被　　　告　甲○○
選任辯護人　謝清傑律師
被　　　告　丙○○
選任辯護人　黃燕光律師
上列被告因妨害自由等案件，經檢察官提起公訴（92年度偵緝字
第98號、93年度偵字第1354號），本院判決如下：
    主  文
甲○○共同以強暴方法剝奪人之行動自由，處有期徒刑捌月，緩
刑參年。
丙○○共同以強暴方法剝奪人之行動自由，處有期徒刑拾月。
　　事  實
一、丙○○於民國90年間係設於苗栗縣公館鄉玉泉村八鄰182 號
    之阡鴻實業股份有限公司（以下簡稱阡鴻公司）之董事長，
    其姪乙○○為公司之監察人，並擔任業務經理管理公司財務
    ，二人間前為改選董事及丙○○要求退還股金等事宜早有嫌
    隙。丙○○先於同年9 月下旬某日，前往桃園縣中壢市後火
    車站附近之某薑母鴨店與友人甲○○會面，請其出面與乙○○協調退還股金事宜，甲○○應允之。後丙○○又得知乙○○將於同年10月15日召集股東會改選董事長，心中益加不滿
    。甲○○嗣於同年10月12日下午某時前往阡鴻公司欲協調退
    還股金一事，但因臨時無法聯絡到乙○○而作罷，並隨丙○○之女詹蕙純之男友周建章至丙○○位於公館鄉○○村○○
    路○ 段164 號之住處。斯時丙○○向甲○○稱：3 天後即將
    召開股東會，伊董事長一職可能遭罷免，看如何處理，不要
    讓乙○○參加股東會等語，甲○○則表示可綁架乙○○修理
    他，在場之丙○○、周建章及詹蕙純（均未據起訴）均附和
    此議。甲○○、丙○○、周建章及詹蕙純即基於妨害自由及
    傷害之犯意聯絡，先推由周建章帶領甲○○前往乙○○位於
    公館鄉玉泉村182 號住處附近觀察四周環境。嗣於同年10月
    14日晚上，甲○○帶同具有妨害自由之犯意聯絡之綽號「阿
    廣」、「阿仁」、「阿勝」等姓名年籍不詳之成年男子，分
    別駕駛租得之車牌號碼2 Ｎ－6445號及另1 部借得之小客車
    自桃園縣中壢市出發，約於晚上7 、8 時許到達中山高速公
    路苗栗交流道附近之公館休息站等候，其間甲○○與周建章
    多次互以0000000000號、0000000000號手機聯絡，詹蕙純亦
    以其0000000000號手機詢問甲○○是否押到乙○○；嗣約於
    晚上9 時許，周建章以上開手機告知甲○○「乙○○將離開
    其父親家返回自己住處」等語，甲○○等人隨即駕車前往公
    館鄉館南村台灣蠶絲改良場後方產業道路上埋伏，約10 餘
    分鐘後，見乙○○所駕駛車牌號碼Ｘ9 －9111號休旅車駛來
    ，即以2 車前後攔阻之方式攔停乙○○，甲○○並持綽號「
    阿仁」所有之長約7 、8 公分小刀架在乙○○脖子上，喝令
    其坐上車牌號碼2 Ｎ－6445號小客車，再以其事先買得之膠
    帶、手銬，蒙住其雙眼及銬住雙手，以此強暴手段剝奪乙○○之行動自由。隨後甲○○等人帶同乙○○驅車前往公館鄉
    北河村之某處偏僻山區，解開乙○○之手銬及眼部膠帶後，
    渠等復基於傷害之犯意聯絡，由甲○○持其購得之鋁棒2支
    毆打乙○○，致其受有右胸第9 肋骨骨折、右前臂尺股骨折
    、左小腿腓骨骨折、左臂挫傷血腫20ｘ8 公分、右眉部裂傷
    7 ｘ1 ｘ1 公分、右臉擦傷3 ｘ3 公分、頭左顳部裂傷4ｘ1
    ｘ1 公分、左大腿血腫8 ｘ3 公分、左小腿挫傷血腫20 ｘ6
    公分、右大腿挫傷血腫15ｘ5 公分、右小腿挫傷血腫8 ｘ4
    公分等傷害，直至乙○○意識到可能與股東會議有關，表示
    不出席股東會後，甲○○始停止毆打，將小刀、鋁棒2 支、
    手銬、膠帶等物丟棄於該山區，並棄乙○○於該處後驅車離
    去，甲○○並以0000000000號手機告知周建章處理結果。嗣
    旁人聽見乙○○呼救聲報警處理而循線查獲上情。
二、案經乙○○訴由苗栗縣警察局苗栗分局報告臺灣苗栗地方法
    院檢察署檢察官偵查起訴。
　　理  由
一、上揭犯罪事實，業據被告甲○○坦承不諱，被告丙○○則矢
    口否認有何妨害自由及傷害犯行，辯稱：伊是阡鴻公司負責
    人，乙○○是監察人，90年間因改選董事發生糾紛，乙○○
    要伊退股，伊於同年9 月下旬有去找甲○○出面協調，同年
    10月12日伊與詹益康、甲○○等人有在公司談股份問題；伊
    沒有叫甲○○打乙○○，乙○○被押走被打，伊是隔天才知
    道云云。
二、經查，（一）上揭被告丙○○與告訴人乙○○間因退股及改
    選董事長事宜而有嫌隙，被告丙○○請託被告甲○○於90年
    10月12日至仟鴻公司協調股份問題不成等情，業經被告丙○○、甲○○供承在卷。是被告丙○○確有委託被告甲○○處
    理其與告訴人間之股份糾紛，已無疑義。（二）又因與告訴
    人協調不成，被告丙○○、甲○○、周建章、詹蕙純始共謀
    以綁架告訴人方式阻止告訴人參加同年10月15日之股東會，
    嗣如何透過周建章聯絡，由被告甲○○率人於同年10月14日
    晚間剝奪告訴人行動自由後，帶至公館鄉北河村某偏僻山區
    加以傷害等情，亦據證人甲○○於本院審理時具結證述綦詳
    （見本院94年3 月16日筆錄）。再被告甲○○、周建章、詹
    蕙純於案發當時所使用之行動電話號碼分別為0000000000號
    、0000000000號、0000000000號，業經渠等於警詢、偵查中
    陳述無誤；而核對卷附之通聯記錄，自90年10月14日20時5
    分起至21時27分止，被告甲○○與周建章有8 次通話紀錄，
    詹蕙純亦於同日20時56分許發話予被告甲○○（見偵字第31
    46號卷第88、89頁），參以證人甲○○所述於同年10月14日
    晚間7 、8 時抵達苗栗後，與周建章多次互通訊息，詹蕙純
    亦曾電話詢問人押到否，約於晚上9 時許接獲周建章通知告
    訴人之行蹤，約10餘分鐘後攔截到告訴人，於離開棄置告訴
    人之山區後亦電話告知周建章處理完畢等語，則其與周建章
    、詹蕙純通話時間與通聯記錄顯示之時間大致相符，亦與告
    訴人所指訴案發時間約為21時10分吻合；徵諸上情，周建章
    與詹蕙純於被告丙○○、甲○○謀議綁架告訴人時在場，二
    人於案發前後又密集與被告甲○○聯絡，足佐證人甲○○證
    稱周建章、詹蕙純參與聯繫綁架告訴人一事非虛。又被告丙○○於警詢中自承周建章為女兒詹蕙純之男友，於90年10月
    12日被告甲○○至仟鴻公司協調股份糾紛時詹蕙純在場，伊
    均係透過周建章聯絡被告甲○○等情在卷，故詹蕙純與周建
    章知悉被告丙○○請託被告甲○○處理與告訴人間糾紛，但
    最終協調不成乙節，事屬必然。是被告丙○○藉由親近可信
    賴且知悉糾紛過程之詹蕙純、周建章分工聯繫綁架告訴人事
    宜，亦符經驗、論理法則；而詹蕙純、周建章之參與本案，
    適足以認定被告丙○○確與被告甲○○間有剝奪告訴人行動
    自由之犯意聯絡。（三）再者，案發前告訴人與被告甲○○
    互不相識，而被告甲○○與被告丙○○雖相識但無嫌隙，此
    經渠等分別於本院審理時陳述明確。是被告甲○○既與告訴
    人素無冤仇，又與仟鴻公司無涉，自無介入仟鴻公司糾紛而
    綁架告訴人之必要，又其與被告丙○○亦無怨隙，更無甘冒
    偽證罪之重罰而捏詞構陷被告丙○○之理。反觀被告丙○○
    於本院審理時坦承：若90年10月15日股東會召開，伊是最大
    受害者，當時伊仍想再繼續當董事長，因為再4 年就可以退
    休，但乙○○不同意，有無當董事長而退休所得差好幾倍，
    估計差好幾千萬元，仟鴻公司是伊於20幾年前一手創立的，
    對於乙○○要伊交出公司經營權，伊與太太、兒女都不滿等
    情不諱，是其顯為該次股東會之最大利害關係者，自具有強
    烈動機阻止股東會之召開，而其與家人為守護畢生努力之事
    業及鉅額利益，聯合外人被告甲○○綁架告訴人以阻止股東
    會之召開，已非不可想像！被告丙○○空言否認有犯罪動機
    ，顯屬虛妄，益證被告甲○○事後自白犯罪，並於本院審理
    時證稱係受被告丙○○之託而犯本案之證詞為可採。（四）
    綜上所述，被告丙○○與甲○○共謀綁架告訴人後，推由被
    告甲○○實施，其等共犯本件妨害自由案件，事證明確，洵
    堪認定。
二、核被告甲○○、丙○○所為係犯刑法第277 條第1 項傷害罪
    、第302 條第1 項剝奪他人行動自由罪。被告丙○○與甲○○及周建章、詹蕙純共謀決議綁架告訴人後，推由被告甲○○與綽號「阿廣」、「阿仁」、「阿勝」等姓名年籍不詳之
    成年男子下手實施構成要件之行為，渠等應以刑法第28條之
    共同正犯論。又被告甲○○等人剝奪告訴人行動自由後雖再
    予以傷害，然此為被告等妨害自由犯行之手段，此觀被告甲○○先備妥鋁棒後再綁架告訴人自明，是渠等所犯上開二罪
    間，有方法結果之牽連關係，應從重之同法第302 條第1 項
    剝奪他人行動自由罪論處。至公訴意旨認被告等強押告訴人
    乘坐他車，並將告訴人所有之休旅車駛離現場，妨礙告訴人
    行使該車權利，另犯同法第304 條第1 項強制罪云云；然按
    同法第302 條之妨害自由罪，係妨害他人自由之概括規定，
    故行為人具有一定目的，如以使人行無義務之事，或妨害人
    行使權利為目的，而強暴、脅迫已達剝奪人之行動自由程度
    ，即只成立本罪，不再依同法第304 條論處，蓋使人行無義
    務之事務或妨害人行使權利之低度行為應為剝奪人之行動自
    由之高度行為所吸收（最高法院29年上字第2359號判例意旨
    參照）；是公訴意旨所持見解，容有未洽，併此敘明。爰審
    酌被告丙○○因與告訴人間之利益糾葛，即憤而與被告甲○○謀議本案，手段暴力兇殘，對告訴人身心造成之損害非輕
    ，且被告丙○○犯後態度惡劣，始終卸責於被告甲○○，毫
    無悔意，迄未與告訴人達成和解，被告甲○○素以暴力為人
    解決事端，嚴重危害社會秩序，本應予嚴懲，惟念其尚知悔
    過坦認犯罪，並獲告訴人之諒解等一切情狀，併參酌檢察官
    之求刑尚嫌過重，分別量處如主文所示之刑，以示儆懲。另
    被告甲○○前受有期徒刑以上刑之宣告，執行完畢後，5 年
    以內未曾受有期徒刑以上刑之宣告，有台灣高等法院被告全
    國前案紀錄表1 份在卷可參，其犯後深表悔悟，經此偵審程
    序，當知所警惕而無再犯之虞，因認所宣告之刑以暫不執行
    為當，併諭知緩刑3 年，以啟自新。至被告甲○○等人持以
    犯罪之小刀、鋁棒2 支、手銬、膠帶等物已丟棄於山區，業
    據被告甲○○供承在卷，為免日後執行之困難，爰不予宣告
    沒收，附此敘明。
據上論斷，應依刑事訴訟法第299 條第1 項前段，刑法第28條、
第302 條第1 項、第277 條第1 項、第55條、第74條第2 款，罰
金罰鍰提高標準條例第1條前段，判決如主文。
本案經檢察官郭靜文到庭執行職務
中　　華　　民　　國　　94　　年　　3 　　月　　30　　日
                  刑事第二庭    審判長法　官  林 燦 都
                                      法　官  柳 章 峰
                                      法　官  黃 怡 玲
以上正本證明與原本無異
如不服本判決應於送達後10日內向本院提出上訴狀（須附繕本）
                                      書記官  陳 淑 華
中　　華　　民　　國　　94　　年　　3 　　月　　30　　日
附錄論罪科刑法條
中華民國刑法第277條(普通傷害罪)
傷害人之身體或健康者，處三年以下有期徒刑、拘役或1,000元以
下罰金。
犯前項之罪因而致人於死者，處無期徒刑或七年以上有期徒刑；
致重傷者，處三年以上十年以下有期徒刑。
中華民國刑法第302條(剝奪他人行動自由罪)
私行拘禁或以其他非法方法，剝奪人之行動自由者，處五年以下
有期徒刑、拘役或300元以下罰金。
因而致人於死者，處無期徒刑或七年以上有期徒刑，致重傷者，
處三年以上十年以下有期徒刑。
第 1 項之未遂犯罰之。
